臺中高等行政法院判決　　　　　　　　　　　　　　　　九十三年度簡字第七二號
　　　　　　　　　　　　　　　.
　　原　　　告　甲○○
　　訴訟代理人　丙○○
　　被　　　告　財政部臺灣省中區國稅局
　　代　表　人　乙○○
　　訴訟代理人　丁○○
右當事人間因綜合所得稅事件，原告不服財政部中華民國九十三年二月十七日台財訴
字第○九二○○七四六八六號訴願決定，提起行政訴訟。本院判決如左︰
　　主  文
原告之訴駁回。
訴訟費用由原告負擔。
　　事  實
甲、事實概要：緣原告民國八十五年度綜合所得稅結算申報，經被告所屬苗栗縣分局
    核定綜合所得總額新台幣（下同）一一、三一五、六一九元，申經復查變更核定
    八、七四六、八○○元，原告仍表不服，提起訴願及行政訴訟均遭駁回，該分局
    遂依稅捐稽徵法第三十八條第三項規定，重行發單補徵原告尚未繳納之半數稅款
    八二○、一三八元，並加計行政救濟利息二一八、九六四元。原告不服，就行政
    救濟加計利息部分，申經復查結果，復查決定追減行政救濟利息六六、○六○元
    （即更正應繳利息一五二、○九四元），原告仍不服，提起訴願亦遭駁回，遂提
    起本件行政訴訟。
乙、兩造聲明：
一、原告聲明求為判決：訴願決定及復查決定（原告應繳納行政救濟利息一五二、九
    ○四元部分）均撤銷。
二、被告聲明求為判決：原告之訴駁回。
丙、兩造之陳述：
壹、原告起訴意旨略以：
一、本件被告未依稅捐稽徵法第三十五條第四項之規定，於收受復查申請書起二個月
    內完成復查決定並通知納稅義務人，應屬可歸責於被告之事由，因此本件逾該法
    定應完成復查決定之八十九年六月六日至同年十二月二十一日期間，即不應加計
    利息，關於此亦有行政法院七十九年判字第一二七四號、八十五年判字第一五九
    二號、八十六年判字第四二七號、八十八年判字第二○四六號等判決撤銷復查決
    定逾越法定期間之利息處分可佐。
貳、被告答辯意旨略以：
一、本件原告八十五年度綜合所得稅結算申報，經被告初查核定綜合所得總額一一、
    三一五、六一九元，應補稅額二、四九八、一六三元。原告不服，申經復查變更
    核定綜合所得總額八、七四六、八○○元，原告仍表不服，循序提起訴願、行政
    訴訟，案經最高行政法院九十二年度判字第七七號判決駁回，全案乃告確定，被
    告所屬苗栗縣分局遂依稅捐稽徵法第三十八條第三項規定，填發補繳稅款繳納通
    知書，通知納稅義務人繳納；並自該項補繳稅款原應繳納期間屆滿之次日起，至
    填發補繳稅款繳納通知書之日止，按補繳稅額八二○、一三八元依原應繳納稅款
    期間屆滿之日郵政儲金匯業局之一年期定期存款利率百分之五，按日加計利息計
    二一八、九六四元，嗣經查明更正為一五二、九○四元，復查後自原核定二一八
    、九六四元追減六六、○六○元，乃一併徵收，尚無不合。
二、按稽徵機關核定納稅義務人有應納稅額或應補徵稅額者，納稅義務人即負有租稅
    債務，其對核定之稅捐不服，未繳納稅款而申請復查，固不影響其提起行政救濟
    之權利，惟其因此已享有延緩繳稅之利益，故基於賦稅公平原則，稅捐稽徵法第
    三十八條乃規定對於經行政救濟確定應行退補之本稅，應加計利息一併徵收或退
    還，是本件本稅部分既經最高行政法院判決駁回而告確定，則被告所屬苗栗縣分
    局依規定加計利息，自無不合。至於稅捐稽徵法第三十五條第四項所規定稅捐稽
    徵機關應完成復查決定之二個月期間，因同條第五項已規定納稅義務人得於該期
    間屆滿後逕行提起訴願，應係訓示規定，且與利息之計算無關，原告引為爭執，
    應屬誤解。況納稅義務人既得依規定逕提訴願，藉以保障其期間利益，即不應藉
    詞以行政機關延遲決定為由，而冀免除部分利息負擔。
　　理  由
一、按「稅捐稽徵機關對有關復查之申請，應於接到申請書後二個月內復查決定，並
    作成決定書，通知納稅義務人。」、「前項期間屆滿後，稅捐稽徵機關仍未作成
    決定者，納稅義務人得逕行提起訴願。」、「經依復查、訴願或行政訴訟程序終
    結決定或判決，應補繳稅款者，稅捐稽徵機關應於復查決定，或接到訴願決定書
    ，或行政法院判決書正本後十日內，填發補繳稅款繳納通知書，通知納稅義務人
    繳納；並自該項補繳稅款原應繳納期間屆滿之次日起，至填發補繳稅款繳納通知
    書之日止，按補繳稅額，依原應繳納稅款期間屆滿之日郵政儲金匯業局之一年期
    定期存款利率，按日加計利息，一併徵收。」，分為稅捐稽徵法第三十五條第四
    項、第五項及第三十八條第三項所明定。
二、本件原告八十五年度綜合所得稅結算申報，經被告所屬苗栗縣分局核定綜合所得
    總額一一、三一五、六一九元，申經復查變更核定八、七四六、八○○元，原告
    仍表不服，提起訴願及行政訴訟均遭駁回，該分局遂依稅捐稽徵法第三十八條第
    三項規定，重行發單補徵原告尚未繳納之半數稅款八二○、一三八元，並加計行
    政救濟利息二一八、九六四元。原告不服，就行政救濟加計利息部分，申經復查
    結果，復查決定追減行政救濟利息六六、○六○元（即更正應繳利息一五二、○
    九四元），原告仍不服，循序提起行政訴訟。
三、原告訴稱：本件被告未依稅捐稽徵法第三十五條第四項之規定，於收受復查申請
    書起二個月內完成復查決定並通知納稅義務人，應屬可歸責於被告之事由，因此
    本件逾該法定應完成復查決定之八十九年六月六日至同年十二月二十一日期間，
    即不應加計利息。
四、經查，本件原告八十五年度綜合所得稅行政救濟案，業經最高行政法院以九十二
    年度判字第七七號判決駁回確定在案，有判決書在卷可佐（原處分卷廿五頁）。
    被告所屬苗栗縣分局於全案判決確定後，乃依稅捐稽徵法第三十八條第三項之規
    定，填發補繳稅款繳納通知書，通知原告繳納未繳納之本稅半數稅款八二○、一
    三八元；並自該項補繳稅款原應繳納期間屆滿之次日起，至填發補繳稅款繳納通
    知書之日止，按補繳稅額八二○、一三八元依原應繳納稅款期間屆滿之日郵政儲
    金匯業局之一年期定期存款利率百分之五，按日加計利息，合計二一八、九六四
    元，嗣經原告申請復查結果，復查決定追減行政救濟利息六六、○六○元即更正
    應繳利息為一五二、○九四元。
五、原告對上開被告所計算之利息金額並不爭執，而主張其八十五年度綜合所得稅行
    政救濟中，被告逾該法定二個月期間完成復查決定之八十九年六月六日至同年十
    二月二十一日期間，不應加計利息。惟按稅捐稽徵法第三十五條第四項雖規定稅
    捐稽徵機關對有關復查之申請，應於接到申請書後二個月內復查決定，並作成決
    定書，通知納稅義務人，惟同條第五項亦規定前項期間屆滿後，稅捐稽徵機關仍
    未作成決定者，納稅義務人得逕行提起訴願，以資救濟。本件原告因提起行政救
    濟享有未依限繳納稅款之利益，基於公允原則，理應負擔緩繳稅款期間之利息，
    不因復查決定期間而生影響。是被告雖未於上開本稅原告提起復查後之法定二個
    月內作成復查決定，僅生納稅義務人得逕行提起訴願，並非可不計利息，況且依
    稅捐稽徵法第三十九條第一項但書規定申請復查者暫緩移送法院強制執行，如於
    行政救濟程序不加算利息，豈非對依法定期限自動繳納稅款者有所不公平，故稅
    捐稽徵法第三十五條所定復查決定期間，係訓示規定，與利息之計算無關，納稅
    義務人對於核定應納稅額之稅捐，本即應於原訂期限內完納，不因申請復查而異
    ，是原告主張被告逾二個月期間後始作成復查決定，為被告之過失，不應加計利
    息之節，難謂有據。
六、至原告所引改制前行政法院七十九年判字第一二七四號、八十五年判字第一五九
    二號、八十六年判字第四二七號及八十八年判字第二○四六號等判決，並未經該
    院採為判例，又其後最高行政法院已變更該判決之見解（該院九十年度判字第一
    五七○號判決意旨參照），是原告所引上開各判決見解尚難拘束本案判決，併予
    敘明。
七、綜上所述，原告主張被告不應加計八十九年六月六日至同年十二月二十一日期間
    之未繳其八十五年度綜合所得稅之本稅利息，核無可採，被告所為復查決定關於
    本稅之行政救濟加計利息部分並無違誤，訴願決定予以維持，亦無不合，原告訴
    請均予撤銷，為無理由，應予駁回。
據上論結，本件原告之訴為無理由，依行政訴訟法第二百三十六條、第一百九十五條
第一項後段、第九十八條第三項前段，判決如主文。
中　　華　　民　　國　　九十三　　　年　　　五　　　月　　　　五　　　　日
                 臺 中 高 等 行 政 法 院   第 四 庭
                                         法      官　許　武　峰
右正本證明與原本無異。
如不服本判決，應於判決送達後二十日內，以本訴訟事件所涉及之法律見解具有原則
性者，始得向本院提出上訴狀並表明上訴理由，經最高行政法院許可，否則不得上訴
；如於本判決宣示後送達前提起上訴者，應於判決送達後二十日內補提上訴理由書（
均應依對造人數提出繕本）。提起上訴應預繳送達用雙掛號郵票三九○元（三十四元
及五元郵票各十份)。
中　　華　　民　　國　　九十三　　　年　　　五　　　月　　　　五　　　　日
                                         法院書記官  王  永  慶
